臺灣高等法院刑事裁定
110年度抗字第148號
抗  告  人
即  受刑人  洪朝峯




上列抗告人即受刑人因聲明異議案件，不服臺灣臺北地方法院10
9年度聲字第2660號，中華民國110年1月4日裁定，提起抗告，本
院裁定如下：
    主  文
抗告駁回。
    理  由
一、原裁定以：聲明異議意旨略稱抗告人即受刑人洪朝峯因違反
    毒品危害防制條例案件，經原審法院以107年度簡字第2989
    號判處有期徒刑4月，並以108年度簡上字第2號駁回上訴確
    定，經法務部撤銷假釋，由臺灣臺北地方檢察署檢察官以10
    8年執更助字第772號執行指揮書執行殘餘刑期2年又22日，
    因修正後毒品危害防制條例第20條第3項規定，抗告人前開
    案件距離首次觀察、勒戒已逾5年，本應再為觀察、勒戒之
    處分，卻遽為判決，進而使抗告人之假釋遭撤銷，已有不當
    ；且依司法院釋字第796號解釋意旨，抗告人於假釋後雖違
    反毒品危害防制條例，然各次判刑均僅數月徒刑而屬微罪，
    自應依上開解釋意旨認撤銷假釋為不當，遑論抗告人已於民
    國108年6月20日入監執行殘刑，迄今服刑1年6月，爰依法聲
    明異議等語。查抗告人前於97年間因強盜、偽造文書、贓物
    案件，經臺灣高雄地方法院以97年度訴字第1672號分別判處
    有期徒刑8年、4月、4月，並經本院高雄分院以98年度上訴
    字第383號駁回上訴、最高法院以100年度台上字第680號駁
    回上訴確定；復於99年間因違反毒品危害防制條例案件，經
    原審法院以99年度簡字第920號判處有期徒刑3月確定。上開
    案件嗣經原審法院以100年度聲字第2551號裁定應執行有期
    徒刑8年6月。再於99年間因違反毒品危害防制條例案件，經
    原審法院以99年度簡字第2555號判處有期徒刑4月確定。嗣
    入監執行上開各案之應執行刑後，於107年4月20日以法授矯
    字第10701630860號函核准假釋在案。又於107年間因違反毒
    品危害防制條例案件，經原審法院以107年度簡字第2989號
    判處有期徒刑4月，並以108年度簡上字第2號駁回上訴確定
    。經法務部撤銷其假釋，臺灣臺北地方檢察署檢察官遂以10
    8年度執更字第772號執行指揮書指揮執行上開假釋撤銷後之
    殘刑2年又22日等情，有本院被告前案紀錄表在卷可參。本
    案法務部撤銷假釋雖在修正後監獄行刑法施行之前，然抗告
    人聲明異議係於109年12月30日繫屬原審法院，有其聲明異
    議狀存卷可查。則本案因撤銷假釋而聲明異議之案件，既非
    於修正後監獄行刑法109年7月15日施行前即已繫屬法院，自
    無同法第153條第1項之適用。抗告人如對撤銷假釋有所不服
    ，應依同法第153條第3項規定，循行政爭訟途徑尋求救濟，
    方為適法，竟向原審法院聲明異議，於法不合，原審法院無
    從為實體之裁定。又司法院大法官業於法務部撤銷抗告人假
    釋後之109年11月6日作成釋字第796號解釋，故本件撤銷抗
    告人之假釋仍宜由法務部依該號解釋意旨再為斟酌。至抗告
    人所指其於107年間經原審法院以107年度簡字第2989號判處
    有期徒刑4月一案，應依毒品危害防制條例109年7月15日修
    正施行後之規定為不受理判決等節，乃係就該個案判決為指
    摘，尚非對檢察官之執行指揮為救濟，自無從併予審究等旨
    。因認抗告人指摘檢察官之指揮執行不當，聲明異議，為不
    合法，而裁定駁回其異議。經核於法並無不合。
二、抗告意旨略以：本件聲明異議無論抗告人提起之日期係在修
    正後監獄行刑法施行之前或後，均應由原裁判法院審理，抗
    告人既已依法向原裁判法院提出異議，原裁判法院若無從為
    實體之裁定，自應逕送司法院行政訴訟庭審理，方為適法，
    而非直接駁回抗告，如此豈非多一道程序，請轉行政訴訟庭
    ，以免費日耗時、浪費公帑；抗告人在監獄服刑，如何能知
    監獄行刑法之修正日期，遑論需於施行後30日內改向其他法
    庭提出異議，請更為裁定，否則抗告人豈非已無再為救濟之
    管道；又上開107年間毒品案件，檢察官確有誤為起訴之失
    ，而應依刑事訴訟法第484條指摘檢察官之過失，且係原審
    法院誤為裁准檢察官之聲請，原審法院應依刑事訴訟法第48
    4條審理檢察官執行指揮不當之違失云云。
三、惟查：
　㈠假釋制度之目的在使受徒刑執行而有悛悔實據並符合法定要
    件者，得停止徒刑之執行，以促使受刑人積極復歸社會。而
    假釋處分經主管機關作成後，受假釋人因此停止徒刑之執行
    而出獄，如復予以撤銷，再執行殘刑，非特直接涉及受假釋
    人之人身自由限制，對其復歸社會後而享有之各種權益，亦
    生重大影響。故假釋之撤銷屬刑事裁判執行之一環，為廣義
    之司法行政處分，因此，受假釋人對於檢察官所指揮執行撤
    銷假釋之原因事實，如有不服，得依刑事訴訟法第484條之
    規定，向當初諭知該刑事裁判之法院聲明異議，以求救濟，
    此固據司法院釋字第681號解釋揭示在案。惟監獄行刑法業
    於108年12月17日修正、109年1月15日經總統華總一義字第1
    0900004131號令修正公布全文156條，並自公布日後6個月即
    109年7月15日施行。該法第153條第3項規定「本法中華民國
    108年12月17日修正之條文施行前，因撤銷假釋得聲明異議
    之案件，得於修正施行日之次日起算30日內，依本法規定向
    管轄地方法院行政訴訟庭提起訴訟」，是此類因撤銷假釋得
    聲明異議案件，於監獄行刑法修正施行後，應循上開行政爭
    訟途徑尋求救濟（最高法院109年度台抗字第1826號、第167
    4號裁定意旨參照）。
  ㈡法務部撤銷抗告人之假釋後，監獄行刑法業經修正，固屬監
    獄行刑法修正前，因撤銷假釋得聲明異議案件，惟揆諸前揭
    說明，抗告人於該法施行後，就撤銷假釋不服，本應循行政
    爭訟途徑尋求救濟，方為適法。抗告人逕向無管轄權之原審
    法院聲明異議，自有不當。原審以無管轄權為由駁回其聲明
    ，未為實體之裁定，於法自無不合，本院亦無更為實體裁定
    或移轉行政法院管轄之餘地。至原審法院107年度簡字第298
    9號確定判決有無違誤，並非聲明異議程序可得審酌。
　㈢又法務部撤銷抗告人之假釋及檢察官執行指揮書，均未就抗
    告人之救濟期間為告知，依行政程序法第98條第3項規定：
    「處分機關未告知救濟期間或告知錯誤未為更正，致相對人
    或利害關係人遲誤者，如自處分書送達後一年內聲明不服時
    ，視為於法定期間內所為」，應不影響抗告人循行政爭訟途
    徑救濟。況本件是否撤銷抗告人之假釋，似仍宜由法務部依
    司法院釋字第796號解釋意旨，再為審酌（最高法院109年度
    台抗字第1826號、第1674號裁定意旨參照）。
  ㈣綜上所述，抗告意旨徒憑己見，指摘原裁定不當，為無理由
    ，應予駁回。
據上論斷，應依刑事訴訟法第412條，裁定如主文。
中　　華　　民　　國　　110 　年　　2 　　月　　3 　　日
                  刑事第十六庭  審判長法　官  葉騰瑞
                                      法　官  廖紋妤
                                      法　官  陳芃宇
以上正本證明與原本無異。
如不服本裁定，應於收受送達後五日內向本院提出再抗告狀。
                                      書記官  李佳芬
中　　華　　民　　國　　110 　年　　2 　　月　　5 　　日